【裁判字號】    90,訴,1154
【裁判日期】    900817
【裁判案由】    偽造文書等
【裁判全文】
臺灣板橋地方法院刑事判決                          九十年度訴字第一一五四號
    公  訴  人  臺灣板橋地方法院檢察署檢察官
    被      告  丙○○
                乙○○
右列被告因偽造文書等案件，經檢察官提起公訴（九十年度偵字第九九二六號），本
院判決如左：
    主  文
丙○○、乙○○共同連續行使偽造私文書，足以生損害於他人，累犯，丙○○處有期
徒刑伍月，如易科罰金，以參佰元折算壹日；乙○○處有期徒刑柒月。
扣案簽帳單客戶收執聯（包括其上偽造之「甲○○」署押壹枚）、及未扣案簽帳單商
店存根聯上偽造複寫之「甲○○」署名壹枚，均沒收。
    事  實
一、丙○○曾於民國八十一年間因竊盜等案件，經本院以八十一年度易緝字第二０號
    刑事判決判處應執行有期徒刑一年六月確定；復因違反麻醉藥品管理條例案件，
    經本院判處有期徒刑三年，上訴後經台灣高等法院於八十二年間駁回上訴確定。
    嗣前開二案經定應執行有期徒刑四年四月，於八十五年十月二十四日因縮刑期滿
    執行完畢。再於八十六、八十七年間因竊盜、藥事法、侵占、贓物等案件，分別
    經台灣高等法院、本院、台灣新竹地方法院判處有期徒刑二年六月、四月、三月
    、三月確定，經定執行刑為有期徒刑三年，於八十九年八月四日縮短刑期假釋出
    監，現仍於假釋期間。乙○○於八十六年間因偽造文書案件，經台灣高等法院判
    處有期徒刑一年五月，最高法院駁回上訴確定；復於八十八年間因偽造文書案件
    ，經本院判處有期徒刑十月，二案刑期自八十八年三月三日起算，八十九年九月
    六日縮短刑期假釋出監，假釋未經撤銷而於九十年一月十五日縮刑期滿執行完畢
    。
二、乙○○明知真實姓名年籍不詳自稱「陳學雙」成年男子，於九十年六月二日某時
    ，在台北縣板橋市江子翠捷運站（起訴書誤繕為華江橋捷運站）旁所出示之卡號
    0000000000000000號（起訴書誤繕為00000000000
    00000號）、背面簽名甲○○、由上海商業儲蓄銀行發卡之ＶＩＳＡ信用卡
    一張，係來路不明之贓物（該張信用卡係甲○○所有，於九十年六月一日二十一
    時十分許，在台北市○○路○段一七二號前，置於其所有車號ＣＦ─四六五七號
    自用小客車內，連同皮包等物一同遭竊），且該張信用卡所有人甲○○尚未開卡
    使用過，竟基於收受贓物之犯意，由「陳學雙」於是日二十一時十七分五十四秒
    時許，以電話向上海商業儲蓄銀行開卡後，「陳學雙」交付乙○○收受。乙○○
    收受該張甲○○信用卡贓物後，隨即電告知情之丙○○，委請丙○○開車搭載渠
    一同前往附近之台北縣板橋市○○路○段三十一號地下一樓（起訴書誤繕為台北
    市○○路○段一七二號）家樂福賣場信用卡特約商店，丙○○、乙○○共同基於
    偽造私文書、行使偽造私文書及詐欺取財之概括犯意聯絡，於同日二十一時多許
    ，二人在家樂福賣場金飾部門選購男用黃金手鍊一條、女用黃金項鍊一條（共計
    價值新台幣（下同）一萬七千八百九十元），於是日二十一時三十二分許（起訴
    書誤繕為二十一時三十五分許）向店員郭雯蓓結帳時，推由丙○○將上開甲○○
    信用卡交予結帳人員郭雯蓓，佯為真正持卡人簽帳消費，丙○○並在結帳人員郭
    雯蓓繕打交付一式二聯之簽帳單第一聯持卡人簽名欄上偽簽「甲○○」之署名乙
    枚（同時複寫「甲○○」署名乙枚於第二聯），以為「持卡人同意依照信用卡使
    用約定，一經使用或訂購物品均應按所示之全部金額，付款予發卡銀行」用意之
    證明，而偽造該簽帳單私文書後，並交還結帳人員郭雯蓓而行使該偽造之簽帳單
    簽帳私文書購物，使該結帳人員郭雯蓓陷於錯誤，而將丙○○、乙○○選購之前
    開金飾及簽帳單第一聯交付丙○○收取，而詐得所購金飾得手，另發卡銀行亦因
    丙○○、乙○○行使偽造簽帳單誤認係真正持卡人消費而代為墊付簽帳款，並足
    以生損害於社會交易秩序、真正持卡人、特約商店及發卡銀行。丙○○、乙○○
    二人復基於同前之概括犯意，於詐購得前開金飾得手後，仍在上址家樂福賣場之
    家電用品部門，選購錄影機一台及錄影帶三捲（共值二萬九十元）（起訴書誤繕
    錄影帶僅一捲），於同日二十一時四十六分許，猶以同前方式，推由丙○○持甲○○上開信用卡交予結帳人員丁○○，佯為真正持卡人簽帳消費，因和發卡銀行
    連線刷卡時，發卡銀行於電話中表示要和持卡人確認身分，在丙○○與發卡銀行
    於電話中確認身份後，發卡銀行要求結帳人員丁○○拒絕交易，丙○○、乙○○
    始未得逞，該時始終在丙○○旁之乙○○見事蹟敗露，遂自丁○○手中取回上開
    甲○○信用卡後逃逸，丙○○則當場由家樂福公司人員攔下後報警查獲，並扣得
    上開甲○○信用卡一張（已發還被害人甲○○）、其上有偽造「甲○○」署押之
    簽帳單客戶收執聯一紙。嗣乙○○因另案於九十年六月三日通緝到案。
二、案經台北縣警察局海山分局報請台灣板橋地方法院檢察署檢察官偵查起訴。
    理  由
一、訊據被告乙○○對於右揭犯罪事實坦承不諱（見本院九十年七月二十四日訊問筆
    錄、同年八月三日審判筆錄），另被告丙○○固坦承與乙○○共同於右揭時地盜
    用甲○○之信用卡二次，一次購得金飾得逞、一次未得手，並於簽帳單上偽簽「
    甲○○」署押一次等情不諱，雖矢口否認有何偽造私文書、行使私文書及詐欺取
    財犯行，辯稱：甲○○之信用卡係乙○○交予伊去結帳使用，乙○○告訴伊該信
    用卡係友人所有，因欠乙○○款項而交付該信用卡予乙○○使用，伊以為有權使
    用簽帳，伊不知情云云。經查：
（一）上開信用卡係被害人甲○○所有，於九十年六月一日二十一時十分許，停車在
      台北市○○路○段一七二號前，遭不詳姓名之人連同放置於車內之個人資料及
      皮包等物一併被竊之事實，業據甲○○於警訊時指訴歷歷（起訴書誤繕尚有於
      偵查中供述），其中被害人甲○○並指明上開信用卡遭竊時，係尚未向發卡銀
      行開卡使用之新卡等語於卷（見偵卷第七頁反面）。被告乙○○於本院自白坦
      稱：伊與「陳學雙」在板橋市江子翠捷運站會面後，「陳學雙」有當伊面以電
      話向發卡銀行將甲○○之信用卡開卡，開卡之後交付該信用卡予伊，伊知該信
      用卡係贓物等語綦詳（見本院九十年七月二十四日訊問筆錄），核與被害人甲○○指訴情節相符，並有被害人立據領回之贓物認領保管單據一紙在卷可稽。
      且被告乙○○亦坦承與被告丙○○一同前往家樂福賣場選購金飾、錄影機及錄
      影帶，將上開甲○○信用卡交由同案被告丙○○持以向結帳人員刷卡簽帳等事
      實，該部分亦核與同案被告丙○○所供述相一致，並與被害人即家樂福賣場結
      帳人員郭雯蓓、丁○○於警訊時所指訴情節相符（見偵卷第九頁至第十二頁反
      面），且有其上有被告丙○○所偽造「甲○○」署押之簽帳單一份附卷可證（
      見偵卷十七頁正面），及郭雯蓓出具之贓物認領保管單據（見偵卷第十六頁）
      、發卡銀行上海商業儲蓄銀行信用卡中心出具之甲○○信用卡基本資料及九十
      年六月二日之交易明細（見偵卷第十八頁）各一份附卷足憑。另甲○○上開信
      用卡係於九十年六月二日晚間二十一時十七分五十四秒開卡之事實，業經本院
      向上海商業儲蓄銀行信用卡中心查詢屬實，有本院刑案電話登記表、上海商業
      儲蓄銀行信用卡中心所傳真之甲○○信用卡之開卡電腦資料一份附於本院審理
      卷內足徵。被告乙○○之犯行洵堪認定。
（二）另被告丙○○雖執前開情詞為辯，然查：
    (1)被告丙○○坦承於家樂福賣場內與同案被告乙○○共同選購金飾後，由其單獨
      持甲○○上開信用卡向結帳人員郭雯蓓刷卡，並於簽帳單上簽「甲○○」署押
      之事實不諱，且其亦於本院供認該信用卡背面已有簽上「甲○○」名義，被告
      丙○○既明知該信用卡係其所不認識之甲○○所有，而信用卡依規定須由信用
      卡之本人使用方可，且被告丙○○又確實於簽帳單上偽簽「甲○○」署押於其
      上，並於偽簽後持交予結帳人員郭雯蓓而行使，顯然其具有偽造私文書、行使
      偽造私文書及詐欺取財之犯意甚明。
    (2)況被告丙○○於警訊時就其所持用之該信用卡來源乙節供稱：「是乙○○說他
      需要用錢，要我和他一起到家樂福消費，而他是到家樂福內就將信用卡交給我
      。我在家樂福賣場金飾販賣部選購金飾時就知道是他人的信用卡，但是乙○○
      只向我說信用卡是他人的，因為乙○○要用錢，所以就叫我去刷購金飾和物品
      去換取現金。」等語綦詳（見偵卷第五頁反面至第六頁正面），依被告丙○○
      於警訊所供，乙○○交付甲○○信用卡予被告丙○○持以刷卡簽帳使用時，被
      告丙○○已明知該信用卡非乙○○所有，而當時同案被告乙○○亦僅稱信用卡
      是別人的，並未說是其友人的，被告丙○○明知乙○○缺錢，猶與同案被告乙○○共同持甲○○信用卡盜刷使用，刷購物品，並擬共同將所刷購詐得之金飾
      等物品持以他處換取現金。被告丙○○顯有與同案被告乙○○共同偽造私文書
      、行使偽造私文書、詐欺取財之犯意聯絡及行為分擔甚明，其辯稱：乙○○告
      以係其友人的卡，伊不知情云云，顯係事後卸責之詞，毫無可信。此外，復有
      被告丙○○坦承其所偽簽「甲○○」署押之簽帳單一紙扣案在卷可稽。及經被
      害人郭雯蓓、丁○○於警訊中指訴於卷。被告丙○○之犯行，亦事證明確，堪
      予認定。
二、按刑法上所謂文書係指能證明一定法律關係之文書，而署押係指在文書或物體上
    署名或簽押用以證明一定之意思表示或一定事實之謂，在社會上具相當之信用性
    ，自以其名義人或經合法授權之人始得為之，刑法特立規範處罰偽造文書及署押
    之行為，其目的無非亦在確保文書及署押之信用性，故縱所偽造文書或署押之名
    義人事實上並無其人，亦無解於偽造文書或偽造署押犯罪之成立。次按持信用卡
    交易，基本上於財團法人聯合信用卡處理中心（下稱信用卡中心）不依契約給付
    持卡人所消費之帳款予特約商店時，持卡人對於特約商店仍直接負有給付價金義
    務，從而持信用卡交易與通常之買賣並無差異，僅在價金給付後由發卡銀行經由
    信用卡中心代為付帳，而發卡銀行經由信用卡中心給付特約商店價金時，則就事
    後之權利關係發生變動，亦即由持卡人對於發卡銀行負擔給付價金債務而已，是
    持卡人與特約商店間之交易，乃係以信任關係為基礎的信用販賣契約，倘持卡人
    並無支付價金之意思或能力，向特約商店提示信用卡消費，係屬對特約商店店員
    施行詐欺。又持信用卡交易後，店員交付予持卡人簽名之簽帳單係一式二聯，其
    中第一聯由持卡人簽名後（同時複寫第二聯），即由商店店員交持卡人收執，係
    表明持卡人同意依照信用卡使用約定，一經使用或訂購物品均應按所示之全部金
    額，付款予發卡銀行，是以持卡人於該簽帳單簽名之用意，係對所簽之金額負責
    之意，故為私文書，而其中第二聯則由持卡人提出交付予商店留存為請款憑據。
    核被告丙○○、乙○○所為，均係犯刑法第二百十六條、第二百十條行使偽造私
    文書罪（在簽帳單上持卡人欄簽名而偽造簽帳單並行使等部分），及同法第三百
    三十九條第一項之詐欺取財罪（佯為真正信用卡持卡人而使店員交付貨品部分）
    。另被告乙○○自「陳學雙」處收受甲○○信用卡之行為，則係犯刑法第三百四
    十九條第一項收受贓物罪。被告丙○○、乙○○二人就偽造私文書、行使偽造私
    文書、詐欺取財罪彼此間，有犯意聯絡及行為分擔，為共同正犯。被告等在簽帳
    單上偽造署押之行為，屬偽造簽帳單私文書之階段行為，而偽造私文書之低度行
    為復為行使之高度行為所吸收，均不另論罪。被告等第二次持偽造信用卡購物時
    ，其將信用卡交付店方結帳人員時即已開始詐欺行為之著手，然旋為店方發覺而
    未取得所購之物，其等該次詐欺犯行尚屬未遂。而被告二人先後二次詐欺取財之
    犯行，時間緊接，方法相同，觸犯構成要件相同之罪名，顯係基於概括犯意為之
    ，皆為連續犯，其中詐欺部分雖有既遂未遂之別，仍無礙連續犯之成立，是其等
    所犯上開詐欺取財罪應依刑法第五十六條規定以一罪論（其中詐欺罪部分以既遂
    罪論），並加重其刑。又被告二人一詐欺行為，同時造成特約商店及發卡銀行財
    產法益之侵害，觸犯數罪名，為想像競合犯，應依刑法第五十五條之規定從一重
    處斷。被告丙○○所犯上開行使偽造私文書及詐欺取財二罪間，與被告乙○○所
    犯收受贓物、行使偽造私文書、詐欺取財三罪間，各有目的手段之牽連犯關係，
    均應依刑法第五十五條之規定從一重之行使偽造私文書罪處斷。查被告二人分別
    有如事實欄一所示之犯罪執行情形，此有臺灣高等法院檢察署刑案紀錄簡覆表二
    份存卷足憑，其等分別於有期徒刑執行完畢後五年內，再犯本件有期徒刑以上之
    罪，均應依累犯之例，遞加重其刑。爰審酌被告二人素行欠佳、其等持他人之信
    用卡刷卡消費之犯罪動機、目的、盜刷金額與次數，被告等盜刷他人之信用卡，
    嚴重妨礙金融交易秩序，自不宜輕縱，惟被告乙○○在本院審理中尚坦認犯行、
    被告丙○○則矢口否認之犯後態度等一切情狀，分別量處如主文所示之刑，並就
    被告丙○○部分，諭知易科罰金折算標準。被告丙○○在簽帳單顧客收執聯、商
    店存根聯各一紙上所偽造之「甲○○」署名共二枚（其中商店收執聯上署名係複
    寫），應依刑法第二百十九條規定宣告沒收。至於扣案簽帳單顧客收執聯一紙（
    附於偵卷第十七頁正面），係被告丙○○所有供犯罪所用之物，茲依刑法第三十
    八條第一項第二款宣告沒收。而簽帳單商店存根聯本身已據被告丙○○提交予特
    約商店，非被告等所有，毋庸宣告沒收，併此說明。
三、公訴人另以：被告丙○○與乙○○共同意圖為自己不法之所有，明知自稱「陳學
    雙」不詳姓名年籍之人，於九十年六月二日某時，在台北縣板橋市江子翠捷運站
    旁所交予乙○○之甲○○上開信用卡一張，係屬來歷不明之贓物，竟予以收受，
    因認被告丙○○該部分亦涉犯刑法第三百四十九條第一項收受贓物罪嫌云云。訊
    據被告丙○○堅決否認有何收受贓物犯行，堅稱：甲○○之信用卡係乙○○交予
    伊持以簽帳使用等語。查公訴人雖指被告丙○○與同案被告乙○○均自「陳學雙
    」處共同收受甲○○信用卡贓物云云，然被告丙○○自警訊及偵審時均迭次供稱
    甲○○信用卡係由同案被告乙○○所交付，而同案被告乙○○亦於偵查及本院審
    理中坦稱其單獨自「陳學雙」處收受甲○○信用卡贓物之後，始另偕同被告丙○○一同前往家樂福賣場盜刷甲○○信用卡等語於卷，核與被告丙○○所辯情節相
    符，是自「陳學雙」處收受甲○○信用卡贓物者，僅有同案被告乙○○一人，被
    告丙○○則未參與該收受贓物犯行。此外，本院復查無其他確切之積極證據足以
    證明被告丙○○涉有何收受贓物犯罪。惟公訴人認此部份與前開本院已論罪科刑
    之部分有牽連犯之裁判上一罪關係，本院爰不另為無罪判決之諭知。
四、另公訴人移送併辦（台灣板橋地方法院檢察署九十年度偵字第九九三七號、第一
    二０七一號）意旨略以：被告乙○○基於同前收受贓物之概括犯意，於九十年六
    月二日晚間，在台北縣中和市○○路口，明知車號ＧＧＡ─三五二號重型機車係
    來路不明之贓車，竟仍自綽號「小黑」成年男子處收受後，供己其騎用，旋於九
    十年六月三日零時四十分許，被告乙○○騎乘上開機車行經台北縣中和市○○路
    ○段六三巷口時，為警查獲，並扣得鑰匙一支。訊據被告乙○○於本院坦承上開
    車號ＧＧＡ─三五二號重型機車，係其於九十年六月二日二十三時五十分許，在
    台北縣板橋市○○路○段光榮巷八號前，見鑰匙插於機車上未取下，遂以該鑰匙
    啟動電門而竊取得手之竊盜犯行不諱（見本院九十年八月三日審判筆錄），並有
    被害人吳北富之警訊指訴，及扣案鑰匙一支可資佐證。是被告乙○○該部分所為
    ，應係構成刑法第三百二十條第一項竊盜罪，而非涉犯刑法第三百四十九條第一
    項收受贓物罪，故與前開已起訴論罪之收受贓物罪間，無裁判上一罪關係，亦非
    得變更起訴法條，自應退由檢察官另行處理，附此敘明。
據上論斷，應依刑事訴訟法第二百九十九條第一項前段，刑法第二十八條、第五十六
條、第二百十六條、第二百十條、第三百三十九條第一項、第三百四十九條第一項、
第五十五條、第四十七條、第四十一條第一項前段、第二百十九條、第三十八條第一
項第二款，罰金罰鍰提高標準條例第一條前段、第二條，判決如主文。
本案經檢察官洪清秀到庭執行職務
中      華      民      國    九十      年      八      月     十七     日
                                      臺灣板橋地方法院刑事第五庭
                                          法  官  陳  翠  琪
右正本證明與原本無異。
如不服本判決，應於判決送達後十日內，向本院提出上訴狀。
                                          書記官  曹  秋  冬
中華      民      國    九十      年      八      月    二十一    日
附錄本案論罪科刑法條全文
中華民國刑法第三百三十九條
(普通詐欺罪)
意圖為自己或第三人不法之所有，以詐術使人將本人或第三人之物交付者，處五年以
下有期徒刑、拘役或科或併科一千元以下罰金。
以前項方法得財產上不法之利益或使第三人得之者，亦同。
前二項之未遂犯罰之。
中華民國刑法第二百十六條
(行使偽造變造或登載不實之文書罪)
行使第二百十條至第二百十五條之文書者，依偽造、變造文書或登載不實事項或使登
載不實事項之規定處斷。
中華民國刑法第二百十條
(偽造變造私文書罪)
偽造、變造私文書，足以生損害於公眾或他人者，處五年以下有期徒刑。
中華民國刑法第三百四十九條
收受贓物者，處三年以下有期徒刑、拘役或五百元以下罰金。
搬運、寄藏、故買贓物或為牙保者，處五年以下有期徒刑、拘役或科或併科一千元以
下罰金。
因贓物變得之財物，以贓物論。


司法院資訊處製作；財團法人民間司法改革基金會備份。
